臺灣板橋地方法院民事判決　　　　　　九十一年度婚字第三九八號
　　原　　　告　甲○○
　　被　　　告　乙○○
右當事人間請求離婚事件，本院判決如左：
    主    文
准原告與被告離婚。
訴訟費用由被告負擔。
    事    實
甲、原告方面：
一、聲明：如主文所示。
二、陳述：緣兩造於民國八十年十一月二十六日結婚，曾居住於苗栗，兩造婚後感情
    初尚和諧，惟自長子李揚傑出生後，被告性情大變，經常棄原告母子不顧，無故
    離家數日或數月，不知去向，令原告心急如焚。原告多次委言相勸，冀盼被告得
    與原告共同經營家庭，被告非但不理，反而變本加厲，八十八年間，被告再次離
    家，待返家時為求原告原諒，便親自書立切結書保證日後不再無故離家，但被告
    並未因原告之原諒而有所改進，仍舊經常無故離家。八十九年初，被告除棄原告
    母子不顧不知去向外，竟多次對外以原告名義向親朋好友借錢，以供自己花用，
    原告一直不知被告在外所作所為，直到親友向原告請求清償借款時，原告始知上
    情。原告為使子女有一健全家庭，再次原諒被告之惡行，被告並簽立切結書保證
    不再以原告名義對外借錢，且會安分工作以保障家人之生活。豈料，九十年八月
    間兩造已自苗栗搬至租賃新莊巿幸福路六四巷二弄二號三樓，有多位表示是錢莊
    之債權人前來兩造租賃處討債，被告恐自己遭錢莊以不法手段逼債，竟再次棄原
    告不顧，自己逃亡不知去向，留下原告與三名子面對地下錢莊討債人士之逼債，
    原告唯恐子女生命受威脅，且因家中經濟已盡斷炊，無法支付房租，原告只好向
    娘家求助，並與三名子女搬回娘家，以防不測。被告於此期間，非但不以陷原告
    母子於險境中為反省，反而變本加厲，未經原告母親張麵之同意，私自簽發與張
    麵為共同發票人之本票向地下錢莊借錢，並留下原告母親住址令討債人士前來要
    債，致原告母子及母親等家人，因受討債人士不法逼債，精神飽受虐待、生命安
    全亦有虞慮，不得已只有向親友借錢，清償被告積欠錢莊之債務。是被告自九十
    年八間為躲避討債人士，而棄原告母子不顧，逕自逃亡，對原告母子之安全與生
    活不聞不問，至今被告亦不知去向，故兩造夫妻關係實已名存實亡，存有難以維
    持婚姻之重大事由，爰訴請判決如聲明所示。
三、證據：提出戶籍謄本一份、切結書影本二份、本票影本一份及收據影本五份為證
    ，並聲請訊問證人王張麵。
乙、被告方面：
    被告經合法通知未於言詞辯論期日到場，亦未提出書狀作任何聲明或陳述。
    理    由
一、被告受合法通知，未於言詞辯論期日到場，查無民事訴訟法第三百八十六條各款
    所列情形之一，爰依原告聲請，由其一造辯論而為判決。
二、查兩造於八十年十一月二十六日結婚，現婚姻關係仍存續中，有戶籍資料在卷可
    憑。另原告主張被告於婚後，除經常無故離家不知去向，並多次以原告名義向親
    友及地下錢莊借錢，致原告母子遭討債人士不法逼債，於生命安全受威脅之下，
    不得已清償被告之債務，原告母子因被告所為而致精神痛苦，近年來生命安全亦
    有疑慮。又被告未經原告母親張麵之同意，以張麵為共同發票人簽發本票向錢莊
    借錢，並致討債人士至原告母親住處，以不法手段要債，致原告母子及母親等家
    人，精神飽受虐待、生命安全亦有虞慮。況被告自九十年八間為躲避討債人士，
    而棄原告母子不顧，逕自逃亡，對原告母子之安全與生活不聞不問，至今被告亦
    不知去向等情，業據提出切結書影本二份、本票影本一份及收據影本五份為證，
    並經證人即原告之母親王張麵到庭證稱：「兩造搬到新莊市○○路六十四巷二弄
    二號三樓居住二年多，被告離家出走二次，被告因積欠房租，說要外出工作賺錢
    ，於九十年八月間外出後就沒有再回來，被告於外出期間不斷像他人及地下錢莊
    借錢，被告並以我的名義向地下錢莊借錢，現地下錢莊的人都來向我要錢，地下
    錢莊的人說如果不還錢的話，要半夜來按門鈴，潑汽油，現又有當舖及銀行及賭
    博性電動玩具店的人來要錢，都是在半夜打電話來要錢，讓原告的生活不得安寧
    」等語屬實（參見本院九十一年五月三十日之言詞辯論筆錄）。而被告經合法通
    知，未於言詞辯論期日到場，亦未提出書狀為何陳述或答辯，是原告之主張自堪
    信為真實。
三、按有民法第一千零五十二條第一項以外之重大事由，難以維持婚姻者，夫妻之一
    方得請求離婚，同條第二項定有明文。核其立法意旨，係夫妻一方之事由，雖不
    備同條第一項所列各款之要件，祇須按其事由之情節，在客觀上確實難以維持婚
    姻生活者，亦在得請求裁判離婚之列。因現代婚姻係以男女雙方之感情為基礎，
    以雙方情投意合，相互溝通扶持，彼此容忍，共同經營婚姻生活為要件，故所謂
    難以維持婚姻之事由，須該事由足以妨害婚姻互敬互愛、互信互諒之基礎，且已
    達於任何人處於同一境況，均將無意維持婚姻之程度，自屬上開條款之重大事由
    。查本件被告於婚後，除經常無故離家不知去向，並多次以原告名義向親友及地
    下錢莊借錢，致原告母子遭討債人士不法逼債，原告母子因此受有精神上之痛苦
    ，近年來生命安全亦有疑慮。又被告未經原告母親張麵之同意，以張麵為共同發
    票人簽發本票向錢莊借錢，並致討債人士至原告母親住處，以不法手段要債，致
    原告母子及母親等家人，精神飽受虐待、生命安全亦有虞慮。況被告自九十年八
    間為躲避討債人士，而棄原告母子不顧，逕自逃亡，對原告母子之安全與生活不
    聞不問，至今被告亦不知去向，故原告主張兩造無法再共同生活等情，應堪採信
    。揆諸上開說明，兩造之婚姻既生破綻，基礎嚴重動搖，難期有共同之婚姻生活
    ，應已合乎有重大事由難以維持婚姻之要件，是原告據以訴請判決與被告離婚，
    為有理由，應予准許。
四、至於原告另以民法第一千零五十二條第一項第三款為由，提起離婚之訴，係合併
    提起數宗形成之訴，可致同一之法律效果，此種起訴之形態，學者謂之為重疊的
    訴之合併。其訴訟標的雖有數項，而僅有單一之聲明，本院審理結果認定兩造之
    婚姻已因有難以維持之重大事由准予兩造離婚，已如前述，則原告另以民法第一
    千零五十二條第一項第五款為由請求判決離婚，係為求同一離婚之目的所為訴之
    合併，無庸再予審酌論列，附此敘明。
五、結論：本件原告之訴為有理由，依民事訴訟法第三百八十五條第一項前段、第七
    十八條，判決如主文。
中　　　華　　　民　　　國　　九十一　　年　　　　六　　月　　十三　　日
                                   臺灣板橋地方法院家事法庭
~B法　　　官　許麗華
右正本證明與原本無異
如對本判決上訴，應於本判決送達後二十日內向本院提出上訴狀
中　　　華　　　民　　　國　　九十一　　年　　　　六　　月　　十三　　日
~B法院書記官　吳自成
